【裁判字號】    99,易,2892
【裁判日期】    991119
【裁判案由】    毒品危害防制條例
【裁判全文】
臺灣臺北地方法院刑事判決              99年度易字第2892號
公  訴  人  臺灣臺北地方法院檢察署檢察官
被      告  甲○○
上列被告因毒品危害防制條例案件，經檢察官提起公訴（99年度
毒偵字第2899號），被告經訊問後就被訴事實為有罪之陳述，本
院裁定進行簡式審判程序，判決如下：
    主  文
甲○○施用第二級毒品，累犯，處有期徒刑拾月。扣案含第二級
毒品甲基安非他命殘渣之吸食器壹個（量微無法析離），沒收銷
燬之。
    事實及理由
一、本件被告甲○○所犯非死刑、無期徒刑或最輕本刑有期徒刑
    3 年以上之罪，亦非高等法院管轄第一審案件，且被告於本
    院訊問時，就被訴事實為有罪之陳述，經告知被告簡式審判
    程序之旨，並聽取檢察官、被告之意見後，本院裁定進行簡
    式審判程序，是本件之證據調查，依刑事訴訟法第273條之2
    規定，不受同法第159條第1項、第161條之2、第161條之3、
    第163條之1及第164條至第170條規定之限制，合先敘明。
二、本件犯罪事實及證據，均引用檢察官起訴書之記載（如附件
    ）。事實部分並補充記載如下：被告前於民國87年間，因施
    用毒品案件，經法院裁定送觀察勒戒後，認無繼續施用傾向
    ，執行完畢釋放，並經檢察官為不起訴處分確定。又於前揭
    觀察勒戒執行完畢後之5年內，分別因再犯下列施用毒品罪
    經追訴處罰：於89年間，因施用毒品案件，經法院裁定送觀
    察勒戒後，認有繼續施用傾向，經法院裁定送強制戒治並由
    檢察官提起公訴，經法院判處有期徒刑5月確定，於90年9月
    11 日易科罰金執行完畢（此部分不構成累犯）；於95年間
    ，因施用毒品案件，經法院判處有期徒刑6月確定，於95年
    11月15日易科罰金執行完畢；於96年間，因施用毒品案件，
    經法院判處有期徒刑4月確定，嗣經法院裁定減為有期徒刑2
    月確定，於96年10月19日易科罰金執行完畢，又因施用毒品
    案件，經法院分別判處有期徒刑6月、8月確定，嗣另經法院
    裁定應執行刑為有期徒刑1年1月，於98年1月27日徒刑執行
    完畢出監；於97年間，因為幫助施用毒品案件，經法院判處
    有期徒刑3月、3月，應執行有期徒刑5月確定，又因施用毒
    品案件，經法院判處有期徒刑3月確定案件，上開3罪嗣另經
    法院裁定應執行刑為有期徒刑7月，於98年9月30日易科罰金
    執行完畢（以上均構成累犯）；又於99年間，因施用毒品案
    件，經法院判處有期徒刑6月確定（此部分尚未執行），被
    告仍不知悔改，猶另行起意，再犯本件施用第二級毒品之罪
    ，且經警扣得所有其上含有施用過甲基安非他命殘渣的吸食
    器1個。證據部分則補充：警製扣押物品採證照片及尿液檢
    體委驗單，與被告於本院審理時就被訴犯罪事實之自白。
三、查，被告在本件之前有上揭所載施用毒品行為，有臺灣高等
    法院被告前案紀錄表及出入監簡列表附卷可稽。按毒品危害
    防制條例第20條、第23條等規定觀之，就施用毒品者，祇於
    「初犯」及「五年後再犯」二種情形，有其追訴條件之限制
    ，即須於初犯經觀察、勒戒或強制戒治釋放後，五年內均無
    施用毒品之行為，始能認其前所實施之觀察、勒戒或強制戒
    治已足遮斷毒癮，而得於五年後再犯時，再予適用初犯之規
    定，重行觀察、勒戒等程序。倘五年內已經再犯，被依法追
    訴處罰，縱其第三次（或第三次以上）施用毒品之時間在初
    犯釋放五年以後，即與「五年後再犯」之情形有別，且因已
    於「五年內再犯」，顯見其再犯率甚高，原實施觀察、勒戒
    或強制戒治，已無法收其實效，而無五年戒斷期之存在，自
    無再經觀察、勒戒及強制戒治之必要，應得逕行追訴處罰（
    最高法院97年度第5次刑事庭會議決議）。是即令被告於毒
    品危害防制條例修正前，初犯施用毒品罪，又於5年內第2次
    再犯，經依修正前毒品危害防制條例規定，裁定送觀察勒戒
    ，嗣於毒品危害防制條例修正公布並施行後，於第2次觀察
    勒戒執行完畢5年後，第三次再犯施用毒品罪，被告仍應依
    毒品危害防制條例第10條規定處罰（臺灣高等法院暨所屬法
    院98年法律座談會刑事類提案第18號研討結果參照）。是按
    上所述，本件被告施用毒品的行為，自應逕行追訴處罰。
四、按甲基安非他命為毒品危害防制條例第2條第2項第2款明定
    之第二級毒品。是核被告所為，係犯毒品危害防制條例第10
    條第2項之施用第二級罪。被告持有第二級毒品甲基安非他
    命後，進而施用，其持有之低度行為應被其施用之高度行為
    所吸收，不另論罪。查被告有如前述刑事前案經論罪科刑並
    執行完畢之紀錄，有臺灣高等法院被告前案紀錄表可按，其
    於受徒刑之執行完畢後，5年以內故意再犯本件有期徒刑以
    上之罪，為累犯，應依刑法第47條第1項規定加重其刑。爰
    審酌被告曾因施用毒品犯行執行觀察、勒戒及強制戒治等程
    序，仍不知悛悔，甚至多次經法院科以得易科罰金的刑度，
    還不知警惕，再犯本件施用毒品之罪，顯見其因未能有相當
    時間與外界暫時隔離，致其戒毒意志不堅等一切情狀，量處
    如主文所示之刑。扣案之含第二級毒品甲基安非他命成分之
    殘渣之吸食器1個，因量微無而無從析離，係毒品危害防制
    條例第2條第2項第2款所規定之第二級毒品，應依同條例第
    18 條第1項前段規定沒收銷燬之。
五、據上論斷，應依刑事訴訟法第284條之1、第273條之1第1項
    、第299條第1項前段、第310條之2、第454條第2項，毒品危
    害防制條例第10條第2項、第18條第1項前段，刑法第11條前
    段、第47條第1項，判決如主文。
六、如不服本判決，應於送達後10日內，向本院提出上訴狀。
本案經檢察官趙雪瑛到庭執行職務。
中    華    民    國    99    年    11    月    19    日
                  刑事第十三庭  法  官  許泰誠
以上正本證明與原本無異。
                                書記官  高菁菁
中    華    民    國    99    年    11    月    19    日
附錄本案論罪科刑法條全文：
毒品危害防制條例第10條
施用第一級毒品者，處 6 月以上 5 年以下有期徒刑。
施用第二級毒品者，處 3 年以下有期徒刑。

司法院資訊處製作；財團法人民間司法改革基金會備份。
